【裁判字號】    98,訴,3053
【裁判日期】    990421
【裁判案由】    違反槍砲彈藥刀械管制條例
【裁判全文】
臺灣臺中地方法院刑事判決        98年度訴字第3053號
公  訴  人  臺灣臺中地方法院檢察署檢察官
被      告  甲○○
公設辯護人  丙○○
上列被告因違反槍砲彈藥刀械管制條例案件，經檢察官提起公訴
（九十八年度偵字第一四九五七號），本院判決如下：
    主    文
甲○○未經許可，持有可發射子彈具有殺傷力之改造槍枝，累犯
，處有期徒刑年陸月，併科罰金新臺幣伍萬元，罰金如易服勞
役，以新臺幣壹仟元折算壹日。
扣案之可發射子彈具有殺傷力仿盒式槍製造之改造手槍壹支（槍
枝管制編號0000000000號）沒收。
    犯罪事實
一、甲○○前因違反肅清煙毒條例、麻醉藥品管制條例案件，經
    本院以八十三年度訴字第二四六七號判決判處有期徒刑三年
    四月、二月，應執行有期徒刑三年五月確定，於民國八十四
    年十二月十八日縮短刑期假釋出獄；又於八十五年間之假釋
    期間因違反肅清煙毒條例、麻醉藥品管制條例案件，經臺灣
    高等法院臺中分院以八十六年度上訴字第四四七號判決判處
    有期徒刑四年一月、七月，應執行有期徒刑四年三月確定，
    嗣經撤銷上開假釋再度入監執行殘刑一年九月二十日及接續
    執行前揭有期徒刑四年三月；再於八十六年間因竊盜、肅清
    煙毒條例及麻醉藥品管理條例等案件，分別經本院以八十六
    年度中簡字第一九００號、八十六年度訴字第三五六號、八
    十六年度訴字第四四四號判決，各判處有期徒刑四月、四年
    四月、七月，並合併定應執行刑為有期徒刑五年確定，於九
    十一年九月十日假釋付保護管束；然於假釋期間又因施用毒
    品案件，遭撤銷第二次假釋，所餘殘刑經接續執行並減刑，
    於九十六年七月十六日縮刑期滿執行完畢。詎猶不知悔改，
    明知槍彈業經管制，未經中央主管機關內政部之許可，不得
    非法持有，且知真實姓名年籍不詳自稱「張坤楨」之成年友
    人所持有可發射子彈具有殺傷力之仿盒式槍製造之改造手槍
    一支（槍枝管制編號0000000000號）及子彈二顆
    ，係未經許可持有之槍彈，竟仍基於持有改造手槍、子彈之
    犯意，於九十六年八月間某日，在不詳地點，收受「張坤楨
    」交付之前揭可擊發子彈、具有殺傷力之改造手槍一支、子
    彈二顆，並將之置於其女友吳彩華（業經本院以九十八年度
    訴字第三八０七號判決判處有期徒刑一年六月）位於臺中縣
    霧峰鄉○○路五九巷三一弄十二號住處房間衣櫃內，而未經
    許可持有之。迄九十八年二月二日十三時許，吳彩華因持有
    第一級毒品海洛因，在臺中市○○路與東興路交岔口附近為
    警臨檢查獲，乃於同日十六時五十分許，自願帶同員警前往
    上址住處搜索，當場在衣櫃內扣得前揭可發射子彈具殺傷力
    之仿盒式槍製造之改造手槍一支（槍枝管制編號00000
    00000號）及已填裝在槍枝內之子彈二顆（其中一顆可
    擊發具殺傷力，一顆不具殺傷力，均業因鑑驗試射而僅餘彈
    殼）。
二、案經臺中縣警察局烏日分局報告臺灣臺中地方法院檢察署檢
    察官暨該署檢察官簽分偵查起訴。
    理    由
一、證據能力部分：
    本案下列引用之供述及非供述證據，經本院依法踐行調查證
    據程序，公訴人及被告甲○○、辯護人均不爭執各該證據之
    證據能力，且亦查無依法應排除其證據能力之情形，是後述
    所引用證據之證據能力皆無疑義，合先敘明。
二、認定犯罪事實所憑之證據及理由：
    訊據被告甲○○對於持有上開槍、彈之犯罪事實，業於偵查
    、本院準備程序及審理中坦承不諱，並有前揭仿盒式槍製造
    之改造手槍一支（槍枝管制編號0000000000號）
    及子彈二顆（業因鑑驗試射而僅餘彈殼）扣案可資佐證。被
    告嗣雖質疑上開槍彈之殺傷力，惟該扣案槍枝、子彈經送請
    內政部警政署刑事警察局以性能檢驗法鑑驗結果，認：(一)
    送鑑手槍一支（槍枝管制編號0000000000號），
    係改造手槍，由仿盒式槍製造之槍枝，車通金屬槍管內阻鐵
    而成，擊發功能正成，可供擊發適用子彈使用，具殺傷力，
    (二)送鑑子彈二顆，均非制式子彈，由金屬彈殼組合，直徑
    六‧０±０‧五ｍｍ金屬彈丸而成，採樣一顆試射，可擊發
    ，具殺傷力等情，有該局九十八年二月十二日刑鑑字第０九
    八００一五五一七號鑑驗書一件附卷可稽，況經本院就扣案
    槍彈之殺傷力一節，再請該局說明，亦函覆稱：(一)前揭槍
    枝係以「性能檢驗法」鑑定，所謂「性能檢驗法」，是實際
    操作檢測槍枝之機械結構與性能，例如槍管、滑套、轉輪等
    零件之檢視，滑套、扳機、擊錘及撞針等機械運作情形之檢
    驗，經實際操作檢測若其結構、功能完整良好，且擊發功能
    正常，則認該槍枝可供擊（引）發適用子彈、發射適用彈頭
    （丸）使用，即認具殺傷力。前揭手槍經依「性能檢驗法」
    鑑定後，認其結構、功能完整良好，且擊發功能正常，即認
    在裝填適用子彈（即裝填適當底火、火藥及金屬彈丸等），
    使成為適合前揭槍枝擊發之情形下，在適當距離下彈頭最具
    威力之發射動能，均可達二０焦耳／平方公分以上，足以穿
    入人體皮肉層，而據以認定前揭槍枝具殺傷力；(二)送鑑子
    彈一顆，經試射，雖可擊發，惟其發射動能不足，認不具殺
    傷力；(三)又送鑑改造手槍一支，業經以國內外槍彈鑑定領
    域共同認可之「性能檢驗法」鑑定完畢，確認具有殺傷力無
    誤，考量正確、合法及安全等原則，已無再以「動能測試法
    」實際進行試射之必要等語，亦有該局九十九年一月八日刑
    鑑字第０九八０一六八０三四號函文、九十七年七月一日槍
    枝殺傷力鑑定說明各一件存卷得憑，此外，復有照片十四幀
    在卷足參。本案事證已臻明確，被告犯行至堪認定。
三、論罪科刑部分：
(一)核被告所為，係違反槍砲彈藥刀械管制條例第八條第四項之
    未經許可持有可發射子彈具有殺傷力槍枝罪、同法第十二條
    第四項未經許可持有子彈罪。至起訴書雖認被告上開所為係
    犯同條項之未經許可，寄藏可發射子彈具有殺傷力之改造手
    槍罪嫌及未經許可，寄藏子彈罪嫌；然按寄藏與持有，均係
    將物置於自己實力支配之下，僅寄藏必先有他人之持有行為
    ，而後始為之受寄代藏而已，故寄藏之受人委託代為保管，
    其保管之本身，亦屬持有，不過，此之持有係受寄之當然結
    果，最高法院七十四年臺上字第三四００號著有判例可參，
    而本案被告並非受「張坤楨」委託而代為寄藏該等槍、彈，
    自無成立寄藏槍、彈之犯行甚明，起訴書所載容有未洽，應
    予更正，惟尚無庸變更起訴法條。被告以一行為，同時觸犯
    上開未經許可，持有改造手槍、持有子彈二罪名，為想像競
    合犯，應依刑法第五十五條規定，論以較重之未經許可，持
    有手槍罪處斷。
(二)查被告前因違反肅清煙毒條例、麻醉藥品管制條例案件，經
    本院以八十三年度訴字第二四六七號判決判處有期徒刑三年
    四月、二月，應執行有期徒刑三年五月確定，於八十四年十
    二月十八日縮短刑期假釋出獄；又於八十五年間之假釋期間
    因違反肅清煙毒條例、麻醉藥品管制條例案件，經臺灣高等
    法院臺中分院以八十六年度上訴字第四四七號判決判處有期
    徒刑四年一月、七月，應執行有期徒刑四年三月確定，嗣經
    撤銷上開假釋再度入監執行殘刑一年九月二十日及接續執行
    前揭有期徒刑四年三月；再於八十六年間因竊盜、肅清煙毒
    條例及麻醉藥品管理條例等案件，分別經本院以八十六年度
    中簡字第一九００、八十六年度訴字第三五六號、八十六年
    度訴字第四四四號判決，各判處有期徒刑四月、四年四月、
    七月，並合併定應執行刑為有期徒刑五年確定，於九十一年
    九月十日假釋付保護管束；然於假釋期間又因施用毒品案件
    ，遭撤銷第二次假釋，所餘殘刑經接續執行並減刑，於九十
    六年七月十六日縮刑期滿執行完畢乙情，有臺灣高等法院被
    告前案紀錄表及刑案資料查註紀錄表在卷可按，其受有期徒
    刑之執行完畢，五年以內故意再犯有期徒刑以上之罪，應依
    刑法第四十七條第一項論以累犯，並加重其刑。
(三)爰審酌槍砲屬高度危險之物品，非經主管機關許可不得擅自
    持有，以維社會大眾安全，被告持有上開槍枝、子彈，未繳
    交治安機關，對社會及居家環境形成不定時之隱憂，惟兼衡
    其未持之為其他犯罪行為，並未因此造成公眾或他人之現實
    惡害，且其持有具殺傷力之改造槍枝僅有一支、子彈一顆，
    犯罪情節尚非重大，暨被告犯後坦認犯行等一切情狀，量處
    如主文所示之刑，並就併科罰金刑部分，依刑法第四十二條
    第三項前段規定，諭知易服勞役之折算標準，以示懲儆。
(四)扣案可發射子彈具有殺傷力之仿盒式槍製造之改造手槍一支
    （槍枝管制編號0000000000號），係槍砲彈藥刀
    械管制條例第四條第一項第一款所稱之槍砲，依同條例第五
    條之規定，非經中央主管機關許可不得製造、販賣、運輸、
    持有及轉讓，屬違禁物，應依刑法第三十八條第一項第一款
    規定，宣告沒收。至具殺傷力之直徑六‧０±０‧五ｍｍ子
    彈一顆，經試射後僅餘空彈殼，業失其子彈之結構及性能，
    已不具殺傷力，暨上揭不具殺傷力之子彈一顆，均非屬違禁
    物，爰皆不為沒收之諭知（關於無殺傷力之子彈一顆，業經
    公訴檢察官當庭以其與前揭持有槍彈部分為想像競合犯，而
    減縮此部分之犯罪事實，故本院就此部分自無庸另為無罪之
    諭知，附此敘明）。
據上論斷，應依刑事訴訟法第二百九十九條第一項前段，槍砲彈
藥刀械管制條例第八條第四項、第十二條第四項，刑法第十一條
前段、第五十五條、第四十七條第一項、第四十二條第三項前段
、第三十八條第一項第一款，判決如主文。
本案經檢察官乙○○到庭執行職務。
中    華    民    國    99    年    4     月    21    日
                  刑事第十庭    審判長法  官  施慶鴻
                                      法  官  莊秋燕
                                      法  官  周莉菁
以上正本證明與原本無異。
如不服本判決應於收受判決後10日內向本院提出上訴書狀，並應
敘述具體理由；其未敘述上訴理由者，應於上訴期間屆滿後20日
內向本院補提理由書 (均須按他造當事人之人數附繕本)「切勿
逕送上級法院」。
                                      書記官  吳彩華
中    華    民    國    99    年    4     月    21    日
附錄本判決論罪科刑法條：
槍砲彈藥刀械管制條例第8條第4項：
未經許可，持有、寄藏或意圖販賣而陳列第一項所列槍枝者，處
三年以上十年以下有期徒刑，併科新臺幣七百萬元以下罰金。
槍砲彈藥刀械管制條例第12條第4項：
未經許可，持有、寄藏或意圖販賣而陳列子彈者，處五年以下有
期徒刑，併科新台幣三百萬元以下罰金。

司法院資訊處製作；財團法人民間司法改革基金會備份。
